【裁判字號】    95,聲判,84
【裁判日期】    951229
【裁判案由】    聲請交付審判
【裁判全文】
臺灣臺北地方法院刑事裁定              95年度聲判字第84號
聲  請  人
即  告訴人  甲○○  36歲民.
代  理  人  徐秀鳳律師
被      告  乙○○  32歲民.
上列聲請人即告訴人因被告乙○○涉犯詐欺案件，不服臺灣高等
法院檢察署中華民國95年5 月16日95年度上聲議字第2046號駁回
聲請再議之處分（原不起訴處分案號：臺灣臺北地方法院檢察署
94年度偵字第19770號），聲請交付審判，本院裁定如下：
      主  文
聲請駁回。
      理  由
一、聲請意旨詳如附件刑事聲請交付審判狀影本。
二、按告訴人不服上級法院檢察署檢察長或檢察總長認再議為無
    理由而駁回之處分者，得於接受處分書後10日內委任律師提
    出理由狀，向該管第一審法院聲請交付審判；法院認交付審
    判之聲請不合法或無理由者，應駁回之，刑事訴訟法第258
    條之1、第258條之3第2項前段，分別定有明文。本件聲請人
    即告訴人甲○○以被告乙○○涉犯刑法第339 條第1 項之詐
    欺取財罪罪嫌，提出告訴，案經臺灣臺北地方法院檢察署檢
    察官偵查後，於民國95年3 月28日以94年度偵字第19770 號
    為不起訴處分，因告訴人不服，具狀聲請再議，經臺灣高等
    法院檢察署檢察長於95年5 月16日以95年度上聲議字第2046
    號處分書，認無理由而駁回再議。聲請人於收受該署駁回再
    議處分書後10日內之95年6 月6 日委任律師具狀向本院聲請
    交付審判等情，業經本院調閱上開卷宗核閱無訛。而聲請人
    所提刑事聲請交付審判狀並蓋有本院收狀戳日期在卷可稽，
    則揆諸前揭規定所示，聲請人向本院提起本件聲請，在程序
    上即屬適法，合先敘明。
三、按刑事訴訟法第258條之1規定告訴人得向法院聲請交付審判
    ，係對於「檢察官不起訴或緩起訴裁量權」制衡之一種外部
    監督機制，法院僅就檢察官所為不起訴或緩起訴之處分是否
    正確加以審查，以防止檢察機關濫權。依此立法精神，同法
    第258條之3第3 項規定法院審查聲請交付審判案件時「得為
    必要之調查」，其調查證據之範圍，自應以偵查中曾顯現之
    證據為限。而依同法第260 條對於「不起訴處分已確定或緩
    起訴處分期滿未經撤銷者得再行起訴」規定之立法理由說明
    ，該條所謂不起訴處分已確定者，包括「聲請法院交付審判
    復經駁回者」之情形在內。故前述「得為必要之調查」，其
    調查證據範圍，即應以偵查中曾顯現之證據為限，不得就告
    訴人新提出之證據再為調查，亦不得蒐集偵查卷以外之證據
    。如不然，將與刑事訴訟法第260 條之再行起訴規定混淆不
    清，亦將使法院兼任檢察官之角色，而有回復「糾問制度」
    之虞。又法院為交付審判之裁定時，視為案件已提起公訴，
    案件即進入審判程序，顯見法院裁定交付審判之前提，必須
    偵查卷內所存之證據，已符合刑事訴訟法第251條第1項所規
    定檢察官應提起公訴之「足認被告有犯罪嫌疑」情形，亦即
    該案件已經跨越起訴門檻，始應為交付審判之裁定。倘該案
    件須另行蒐證偵查，始能判斷應否交付審判者，因交付審判
    之審查制度，並無如同再議制度得為發回原檢察官續行偵查
    之設計，法院即應依同法第258條之3第2項前段規定，以聲
    請無理由裁定駁回。
四、經查：
（一）按犯罪事實應依證據認定之，無證據不得推定其犯罪事實
      ；犯罪嫌疑不足者，應為不起訴之處分，刑事訴訟法第
      154 、第252 第10款分別定有明文。又告訴人之告訴，係
      以使被告受刑事訴追為目的，是其陳述是否與事實相符，
      仍應調查其他證據以資審認；認定不利於被告之事實，需
      依積極證據，苟積極證據不足為不利於被告事實之認定時
      ，即應為有利於被告之認定，更不必有何有利之證據。最
      高法院52年台上字第1300號、30年上字第816 號判例可資
      參照。
（二）聲請人指稱被告涉犯詐欺犯行，除其於警詢及偵查中之指
      訴外，並提出台北銀行入戶電匯回條影本、台北富邦銀行
      匯款委託書（證明聯）影本、存摺紀錄交易明細影本為據
      ，惟查，惟此等單據僅足證明聲請人曾交付被告新臺幣（
      下同）計145 萬元，尚不足認定聲請人匯款及轉帳之原因
      法律關係。
（三）又被告堅詞否認有何詐欺犯行，辯稱上開匯款乃係雙方交
      往期間聲請人自願給予，參酌告訴人於警詢中坦承與被告
      曾發生性關係，並觀諸聲請人提供之二人簡訊內容，聲請
      人甲○○係以「大老婆」親暱稱呼被告，被告亦以文字訴
      諸內心感情與聲請人，可見二人當時交往感情甚篤，衡情
      熱戀中之男女，不問原由，為心儀對象，耗費鉅資，亦屬
      常情，是被告上開辯稱，尚非無據，自難驟以請人之片面
      指訴，而認定被告有何詐欺犯行。
五、綜上所述，聲請人雖認被告涉犯刑法第339 條第1 項之詐欺
    取財罪，並請求交付審判，惟本件尚難僅憑告訴人片面指述
    ，即認被告有上述犯行。原不起訴處分書及駁回再議處分書
    既已調查說明，認為無積極證據證明被告犯罪，其犯罪嫌疑
    不足，依刑事訴訟法第252 條第10款之規定，原檢察官及臺
    灣高等法院檢察署檢察長分別予以不起訴處分及駁回再議之
    聲請，本院對照偵查卷內資料，尚未符合刑事訴訟法第251
    條第1 項規定「足認被告有犯罪嫌疑」檢察官應提起公訴之
    情形，則原處分以此為由，認被告犯罪嫌疑不足，於法並無
    違誤，本件聲請交付審判意旨仍執前詞，對於原處分加以指
    摘求予審判，非有理由，應予駁回。
據上論斷，依刑事訴訟法第258 條之3 第2 項前段，裁定如主文
。
中    華    民    國    95    年    12    月    29    日
                 刑事第三庭  審判長法  官  黃雅芬
                                   法  官  王幸華
                                   法  官  胡宗淦
以上正本證明與原本無異
本裁定不得抗告。
                                   書記官  張耀鴻
中    華    民    國    96    年    1     月    2     日


司法院資訊處製作；財團法人民間司法改革基金會備份。
